# 求助陈版主：内部交易后处置子公司如何处理

提问人：arhcpa 时间：2014-03-05 21:51:15
陈老师，母公司下有一个子公司A持有商标， 2013 年以 500 万元转让给子公司B（转让前商标账面余额为 0 ）， 2013 年母公司编制合并报表时借：营业务外收入，贷：无形资产，全部抵消（先不考虑摊销），对合并报表无影响。 2014 年 2 月，母公司将A公司转让，请问编制 2014 年合并报表时，期初数及期末数这 500 万元的无形资分别如何编制合并分录呢？

回答人：chenyiwei
http://bbs.esnai.com/forum.php?m ... 462&pid=7145661

提问人：hcl1986 时间：2014-03-06 08:20:32
陈版，那未实现内部交易跟哪个项目抵消呢，期末合并报表层面已经没有该项无形资产了。

回答人：chenyiwei
该无形资产在子公司B的账面上。子公司B并未被处置。

提问人：arhcpa 时间：2014-03-06 14:29:22
陈老师，如上案例，母公司 2014 年出售了A公司，假设是出售给同一控制下的企业乙公司，母公司与乙公司同受甲公司控制，那么在2014 年母公司编制合并报表时，需不需要追溯调整期初，即 2014 年合并报表期初就已不含A公司？ 如果不追溯调整，那么 2014 年母公司合并报表期初与期末的编制基础将不同，即期初合并范围会大，期末合并范围会小，导致合并报表的期初未分配利润与上年末未分配利润不衔接。

回答人：chenyiwei
处置子公司不调整合并报表的期初数（无论是否违同一控制下的处置）。对于处置当年合并报表如何编制的问题，本版面上有很多讨论，请搜索。

提问人：tz19901 时间：2017-04-11 23:00:14
陈老师，如题，那假设母公司将账面价值为 0 的商标 500 万转让给子公司A，然后还未摊销完即将A公司由于其他无关联股东增资导致失去控制权，不再将A公司纳入合并范围，那剩余未摊销完成的如何在合并报表做分录？

回答人：chenyiwei
合并报表层面，应认为在丧失控制权时，将该商标权连同该子公司的其他资产、负债一并处置，因此处置收益会体现在合并报表层面的投资收益中。

提问人：呼叫帮助 时间：2018-05-19 18:37:32
陈版，母公司在 2015 年把固定资产以 500 万元转让给子公司B（转让前固定资产账面净值为 400 万元）， 2015 年编制合并时全部抵消，对合并报表无影响。 2016 年 9 月，母公司将A公司转让，请问编制 2016 年末合并报表时，原未实现的 100 万元内部交易如何处理？ 陈版，我找到您的一个逆流交易的回复， 母子公司之间的“逆销交易”即以子公司为卖方，母公司为买方的合并集团内部交易，在该交易完成后直至相关的内部未实现交易损益实现之前，该内部交易的标的资产都是在作为买方的母公司的账面上，由母公司实际占有和使用。相应地，当母公司处置其所持子公司股权导致丧失对该子公司的控制权时，该标的资产并未一并对外处置，仍然处于合并集团范围之内（被处置的是截至处置日为止该子公司的各项资产和负债，而逆销交易的标的资产在处置日并不属于子公司）。相应地，在合并报表层面，不应在处置日对该等资产的计量进行调整（如果自处置日起不再抵销内部未实现损益，则在合并报表层面将体现为标的资产计量金额的增加，这不符合《企业会计准则第 4 号——固定资产》、）《企业会计准则第 1 号——存货》等相关会计准则对标的资产后续计量调整的规定），而是应当继续保持其原先在合并报表层面的计量基础，继续抵销该项内部交易未实现损益，并随着标的资产的折旧、摊销或者耗用逐步实现内部交易损益，直至其被实际耗用或处置为止。
陈版请教您，对于顺流交易，当母公司处置其所持子公司股权导致丧失对该子公司的控制权时，该标的资产也实际上一并对外处置，已经不再处于合并集团范围之内， 100 万元的该项内部交易的未实现损益如何处理？怎么考虑这情况？

回答人：chenyiwei
在顺流交易中，处置子公司时，顺流交易损益一并实现，其影响体现在合并报表层面的处置子公司股权损益中。